臺灣臺中地方法院刑事判決
110年度訴字第1744號
公  訴  人  臺灣臺中地方檢察署檢察官
被      告  陳偉鴻


            李柏霖


            陳弈劭


            侯茂程


            陳雨彤


上列被告等因妨害秩序案件，經檢察官提起公訴（109年度偵字
第22798號），本院判決如下：
    主    文
陳偉鴻、李柏霖、陳弈劭、侯茂程均犯在公共場所聚集三人以上
施強暴在場助勢罪，各處有期徒刑貳月，如易科罰金，均以新臺
幣壹仟元折算壹日。
陳雨彤無罪。
    犯罪事實
一、陳柏育（由本院通緝中，另行審結）因故與張正昇發生爭執
    ，2人於民國109年4月2日晚間11時許，在臺中市政府警察局
    第六分局西屯派出所外某處談判未果，相約至位於臺中市西
    屯區之經貿園區再行談判。陳柏育遂於109年4月2日晚間11
    時許起至翌（3）日凌晨1時許間某時，糾集陳偉鴻、李柏霖
    、陳弈劭一同前往位於臺中市西屯區經貿五路與啟航路交岔
    路口之中央公園，李柏霖再邀約侯茂程一起前往該處，陳偉
    鴻、李柏霖、陳弈劭及侯茂程均知悉中央公園為公共場所，
    倘於該處聚集3人以上而發生衝突，顯足以造成公眾或他人
    之危害、恐懼不安，竟共同基於在公共場所聚集3人以上施
    強暴在場助勢之犯意聯絡，由李柏霖駕駛車牌號碼000-0000
    號租賃小客車搭載陳柏育、陳弈劭及沿途沉睡而不知情之陳
    雨彤；陳偉鴻駕駛車牌號碼0000-00號自小客車；侯茂程駕
    駛車牌號碼000-0000號自小客車，一同前往中央公園。陳柏
    育、陳偉鴻、李柏霖、陳弈劭、陳雨彤、侯茂程及真實姓名
    年籍不詳之人均於109年4月3日凌晨1時許，抵達中央公園後
    ，陳柏育、陳偉鴻、李柏霖、陳弈劭均下車在旁，侯茂程駕
    車停在中央公園路邊，以增加在場車輛、人數優勢之方式助
    長聲勢，在場數名不詳之人則持木製棍棒、狼牙棒上前（無
    證據證明陳偉鴻、李柏霖、陳弈劭及侯茂程就攜帶兇器部分
    有犯意聯絡或行為分擔）毆打張正昇及偕同其到場之友人吳
    浚銓，並敲擊吳浚銓所駕駛車牌號碼000-0000號自小客車之
    後方擋風玻璃，以此方式對張正昇、吳浚銓施強暴行為，致
    張正昇受有右側上頷骨開放性骨折併撕裂傷約3公分、頭部
    挫傷及1顆牙齒斷裂之傷害；吳浚銓受有背部多處擦傷及撕
    裂傷、右手肘擦傷之傷害，其駕駛之上開自小客車後方擋風
    玻璃破裂而損壞（傷害、毀損部分，均經張正昇、吳浚銓於
    偵查中撤回告訴），渠等見張正昇、吳浚銓均受傷方離去。
    嗣張正昇、吳浚銓報警處理，經警調取行車紀錄器影像，循
    線得悉上情。
二、案經張正昇、吳浚銓訴由臺中市政府警察局第六分局報告臺
    灣臺中地方檢察署檢察官偵查起訴。
    理    由
壹、有罪部分
一、本判決所引用被告陳偉鴻、李柏霖、陳弈劭、侯茂程（下稱
    被告4人）以外之人於審判外之陳述，檢察官及被告4人均不
    爭執其證據能力，迄辯論終結前未聲明異議，本院審酌該等
    證據作成時之情況，尚無違法不當及證明力明顯過低之瑕疵
    ，認以之作為證據應屬適當，依刑事訴訟法第159條之5規定
    ，有證據能力。非供述證據部分，並無證據證明係公務員違
    背法定程序所取得，亦無顯有不可信之情況，檢察官及被告
    4人均不爭執該等證據之證據能力，俱與本案有關，並經本
    院於審理期日提示予被告4人告以要旨，為合法調查，應認
    均得作為證據。
二、上揭犯罪事實，均據被告4人於本院審理時坦承不諱，互核
    相符，並有下列事證可佐：
　㈠被告4人所述案發情節，與證人即同案被告陳柏育於警詢及偵
    查中之證述（見109偵22798卷第121-127頁、第515-518頁、
    第548-551頁）、證人即同案被告陳雨彤於警詢及偵查中之
    證述（見109偵22798卷第179-184頁、第548-551頁）、證人
    即告訴人吳浚銓於警詢時之證述（見109偵22798卷第223-23
    2頁）、證人即告訴人張正昇於警詢及偵查中之證述（見109
    偵22798卷第239-248頁、第515-518頁）、證人即目擊者吳
    宗翰於警詢及偵查中之證述（見109偵22798卷第137-142頁
    、第548-551頁）、證人即目擊者林彥程於警詢及偵查中之
    證述（見109偵22798卷第159-164頁、第548-551頁）、證人
    即目擊者張浩慶於警詢及偵查中之證述（見109偵22798卷第
    171-177頁、第548-551頁）、證人即目擊者陳詠鑫於警詢及
    偵查中之證述（見109偵22798卷第193-199頁、第549-551頁
    ）、證人即目擊者林崇智於警詢時之證述（見109偵22798卷
    第255-260頁）、證人即目擊者董乃丞於警詢時之證述（見1
    09偵22798卷第261-265頁）、證人即目擊者林容正於警詢時
    之證述（見109偵22798卷第267-272頁）、證人即目擊者吳
    駿赫於警詢時之證述（見109偵22798卷第279-284頁）、證
    人即目擊者程涵於警詢時之證述（見109偵22798卷第285-29
    0頁）、證人即目擊者吳宗達於警詢時之證述（見109偵2279
    8卷第291-296頁）、證人即目擊者易冠良於警詢時之證述（
    見109偵22798卷第297-301頁）、證人即目擊者陳雅汝於警
    詢時之證述（見109偵22798卷第303-307頁）、證人即目擊
    者楊羽婷於警詢時之證述（見109偵22798卷第309-313頁）
    、證人即不知情之在場人李其明於警詢及偵查中之證述（見
    109偵22798卷第143-150頁、第549-551頁）、證人即不知情
    之在場人陳欣妤於警詢及偵查中之證述（見109偵22798卷第
    165-170頁、第549-551頁）、證人即不知情之在場人楊景堯
    於警詢及偵查中之證述（見109偵22798卷第201-206頁、第5
    49-551頁）、證人即行經案發現場之人蔡宗於警詢及偵查
    中之證述（見109偵22798卷第207-213頁、第549-551頁）、
    證人即行經案發現場之人賴翰民於警詢及偵查中之證述（見
    109偵22798卷第215-221頁、第549-551頁）相互參照，尚無
    相違之處。
　㈡復有職務報告、告訴人2人之澄清綜合醫院中港分院診斷證明
    書、告訴人張正昇與陳柏育間通訊軟體對話紀錄截圖照片、
    告訴人吳浚銓所駕駛車牌號碼000-0000號自小客車之車輛詳
    細資料報表、行車紀錄器影像及其截圖照片與譯文、告訴人
    2人所受傷勢照片、現場及車損照片、監視器影像截圖照片
    、密錄器影像截圖照片與Instagram社交軟體限時動態翻拍
    照片附卷可稽（見109偵22798卷第113-114頁、第324頁、第
    349頁、第361頁、第535-537頁，109核交2713卷第27頁，本
    院卷第67-113頁，行車紀錄器影像檔案置於109偵22798卷附
    光碟片存放袋）；案發時有辱罵與持續敲擊物品之聲音、不
    詳之人持狼牙棒以及在場之人有如上開譯文所示對話等情，
    亦經檢察官勘驗屬實，有檢察官之勘驗筆錄存卷可考（見10
    9偵22798卷第611頁）。
　㈢綜合上開證據資料，足認被告4人所為任意性自白與事實相符
    ，堪以採信。本案事證業已明確，被告4人所為犯行洵堪認
    定，均應依法論科。
三、論罪
　㈠刑法第150條規定所稱「在場助勢」，係指在聚眾鬥毆之現場
    ，並未下手施以強暴脅迫，而僅給予在場之人精神或心理上
    之鼓勵、激發或支援，因而助長聲勢之人。被告4人於案發
    時非著手對告訴人2人實施強暴行為之人，然渠等知悉陳柏
    育邀集多人前往中央公園之目的係與他人進行談判，到場後
    有與他方發生肢體衝突之高度可能性，仍共同聚集在不特定
    人得以往來之案發現場，藉由增加人數優勢之方式，給予其
    他在場下手實施之人精神上或心理上之鼓舞及支援，渠等所
    為，屬於在場助勢之行為，應無疑問。
　㈡核被告4人所為，係犯刑法第150條第1項前段之在公共場所聚
    集3人以上施強暴在場助勢罪。又刑法第150條第1項之犯罪
    構成要件須聚集3人以上，性質上屬於聚合犯，並應以在場
    共同實施或在場參與分擔實施犯罪之人為限，是在場參與實
    施犯行之人，彼等間有犯意聯絡及行為分擔，均應論以共同
    正犯，但依刑法條文有「結夥三人以上」者，其主文之記載
    並無加列「共同」之必要（最高法院79年度台上字第4231號
    判決意旨參照），是本條文以「聚集三人以上」為構成要件
    ，應為相同解釋，附此敘明。此外，綜觀全卷，尚乏證據證
    明不詳之人所持客觀上足供兇器使用之棍棒、狼牙棒為被告
    4人所提供或持有，或渠等明知或可得而知不詳之人有意圖
    供行使之用而攜帶兇器之情形，自難令被告4人就此部分共
    同負責。
　㈢被告4人就本案在公共場所聚集3人以上施強暴在場助勢犯行
    ，均有犯意聯絡，行為分擔，為共同正犯。
　㈣刑法第150條第1項之罪，係為保護社會整體秩序、安全，屬
    於國家法益，並非個人法益，本案遭強暴之對象雖有告訴人
    2人，被告4人個別所犯在公共場所聚集3人以上施強暴在場
    助勢罪，仍僅成立單純一罪。　
四、爰以行為人之責任為基礎，審酌被告4人僅因陳柏育和告訴
    人張正昇間之糾紛，應朋友之邀，在公共場所聚集眾人向告
    訴人2人尋釁，於下手施強暴者公然對告訴人2人施暴時，在
    場助長聲勢，對社會安寧秩序、公共安全造成相當程度之危
    害，本案衝突並造成告訴人2人受傷、告訴人吳浚銓受有財
    產損害，實有不該。復考量被告4人尚非首謀或下手實施強
    暴行為之人，主觀惡性與行為可責程度較輕。又被告4人犯
    後均坦承犯行，被告李柏霖、陳弈劭均與告訴人2人和解（
    見本院卷第249頁），告訴人2人於偵查中即具狀撤回告訴，
    表明不再追究被告4人之行為（見109偵22798卷第525-527頁
    ），嗣於本院審理時亦請求對被告4人均從輕量刑（見本院
    卷第246頁），兼衡被告4人之前案素行及渠等自陳之教育程
    度、工作、經濟、家庭等個人情形(見本院卷第27-30頁、第
    33-36頁、第243頁)等一切情狀，各量處如主文第1項所示之
    刑，併諭知易科罰金之折算標準。　　
貳、無罪部分
一、公訴意旨略以：被告陳雨彤與被告陳偉鴻、李柏霖、陳弈劭
    （3人均經本院為有罪判決如前述）受陳柏育之邀約，與被
    告4人共同基於在公共場所或公眾得出入之場所聚集3人以上
    施強暴脅迫在場助勢之犯意聯絡，於109年4月3日凌晨１時許
    ，搭乘被告李柏霖駕駛之車牌號碼000-0000號租賃小客車，
    一同抵達中央公園助勢滋事，即由不詳之人持木製棍棒、狼
    牙棒等器具攻擊告訴人2人、砸向告訴人吳浚銓駕駛到場之
    車牌號碼000-0000號自小客車，致告訴人2人個別受有如犯
    罪事實欄所載傷害，告訴人吳浚銓之車輛後方擋風玻璃破裂
    而損壞。因認被告陳雨彤涉犯刑法第150條第1項前段之在公
    共場所聚集3人以上施強暴在場助勢罪嫌等語。
二、犯罪事實應依證據認定之，無證據不得認定犯罪事實；檢察
    官就被告犯罪事實，應負舉證責任，並指出證明之方法；不
    能證明被告犯罪者，應諭知無罪之判決，刑事訴訟法第154
    條第2項、第161條第1項、第301條第1項分別定有明文。認
    定不利於被告之事實須依積極證據，雖不以直接證據為限，
    間接證據亦包括在內，然而無論直接證據或間接證據，其為
    訴訟上之證明，須於通常一般之人均不致有所懷疑，而得確
    信其為真實之程度者，始得據為有罪之認定，苟積極證據不
    足為不利於被告事實之認定時，即應為有利於被告之認定。
    是若檢察官提出之證據，不足為被告有罪之積極證明，或其
    指出證明之方法，無從說服法院形成被告有罪之心證，基於
    無罪推定之原則，自應為被告無罪判決之諭知。
三、公訴意旨認被告陳雨彤涉犯刑法第150條第1項前段之在公共
    場所聚集3人以上施強暴在場助勢罪嫌，無非係以被告陳雨
    彤於警詢及偵查中之供述、證人即同案被告陳柏育、陳偉鴻
    、陳弈劭、李柏霖於偵查中之證述、證人即同案被告侯茂程
    於警詢及偵查中之證述、證人張正昇於警詢及偵查中之證述
    、通訊軟體對話翻拍照片、澄清綜合醫院中港分院診斷證明
    書及車牌號碼000-0000號自小客車照片為其論據。
四、訊據被告陳雨彤固坦承於109年4月3日凌晨1時許，搭乘被告
    李柏霖駕駛之車牌號碼000-0000號租賃小客車，與被告4人
    一同前往中央公園之事實，惟堅詞否認有何在公共場所聚集
    3人以上施強暴在場助勢犯行，辯稱：我在車上睡覺，不知
    道有到中央公園，也不知道現場有打架一事等語。經查：
　㈠被告4人受邀共同前往中央公園，於不詳之人持木製棍棒、狼
    牙棒上前毆打告訴人2人、砸毀告訴人吳浚銓所駕駛之車牌
    號碼000-0000號自小客車之後方擋風玻璃時，在場助勢等情
    ，經本院綜合卷內證據認定如前。被告陳雨彤有搭乘被告李
    柏霖駕駛之車牌號碼000-0000號租賃小客車到場乙節，為被
    告陳雨彤所不爭執（見本院卷第127-128頁），與證人即同
    案被告陳偉鴻、李柏霖、陳弈劭於本院準備程序時之陳述（
    見本院卷第126-128頁）相符，此部分事實，固堪認定。
　㈡證人陳柏育於警詢時證稱：我於109年4月2日晚間6時許，駕
    車搭載陳弈劭、被告陳雨彤一起去吃飯，直到同日晚間10時
    許，因為我沒有車子可用，就叫李柏霖載我們3個。後來我
    於同日晚間11時許，在西屯派出所外面，當面要求告訴人張
    正昇把下跪道歉影片刪除被拒絕，我們約在中央公園，李柏
    霖載我、陳弈劭及被告陳雨彤過去等語（見109偵22798卷第
    121-127頁）；證人李柏霖於警詢時證稱：我和陳弈劭、被
    告陳雨彤在一起，告訴人張正昇拒絕陳柏育所述刪掉照片的
    請求，我聽到告訴人張正昇傳語音訊息說要單挑，因為陳柏
    育沒有交通工具，要我載他過去，所以我載陳柏育、陳弈劭
    和被告陳雨彤一起到中央公園。案發後，我們先到上旺大賣
    場聊了一下，然後我載陳柏育去澄清醫院，再載陳弈劭和被
    告陳雨彤回家等語（見109偵22798卷第151-157頁）；證人
    陳弈劭於警詢時證稱：我一開始就搭乘李柏霖的車，是陳柏
    育被他前女友找人打完，車子被開走，才會打電話給我和李
    柏霖，讓李柏霖載他去西屯派出所報案，因為告訴人張正昇
    在Instagram社交軟體上發文嗆陳柏育，陳柏育在西屯派出
    所那邊有和告訴人張正昇說話，後來告訴人張正昇說要單挑
    ，我和李柏霖才會又載陳柏育一起去中央公園。我、陳柏育
    及李柏霖都有下車在旁邊，被告陳雨彤都沒下車。我們離開
    現場後，先載陳柏育到澄清醫院，然後各自回家等語（見10
    9偵22798卷第185-191頁）。對照上開證人所言，證人陳柏
    育、李柏霖及陳弈劭證述關於被告陳雨彤於陳柏育、告訴人
    張正昇相約至中央公園談判前，已經搭乘李柏霖駕駛之車輛
    與上開證人同行，嗣李柏霖係因陳柏育無交通工具，始受陳
    柏育之請求，搭載陳柏育至中央公園等情，均屬一致，足認
    被告陳雨彤並非自始基於一起前往中央公園之目的，與陳柏
    育、李柏霖及陳弈劭共乘1車，而係於路程中偶然發生陳柏
    育和告訴人張正昇相約談判之事，且其無交通工具，才會始
    終與上開3人同行。
　㈢次者，證人陳弈劭上開證稱被告陳雨彤始終未下車，及其與
    證人李柏霖均證稱先駕車載陳柏育去澄清醫院，再載其他人
    回家乙情，核與被告陳雨彤辯稱：我都在車上戴著耳機睡覺
    ，不知道有到中央公園，也不知道現場有打架，我被陳弈劭
    叫醒時，已經回到我家，陳柏育也不在車上了等語（見109
    偵22798卷第179-184頁），顯示被告陳雨彤在中央公園未與
    其他3人一起下車、陳柏育係第1個下車離去之人之情形相符
    ，堪認被告陳雨彤所言非虛，卷內亦無證據可資證明被告陳
    雨彤有何以增加到場之談判一方車輛數、人數之方式壯大聲
    勢，或在場叫囂助陣等客觀行為，其有無給予在場之人精神
    或心理上之鼓勵、激發或支援之助勢行為，已有疑問。
　㈣又證人陳偉鴻於警詢及偵查中證稱：被告陳雨彤用LINE聯絡
    我說陳柏育被人逼下跪，情緒有點衝動、不穩定，請我到場
    了解，但被告陳雨彤沒說人在哪裡，所以我是用Zenly應用
    程式自己看定位，然後到位於臺中市北屯區中平路與經貿五
    路交岔路口之全家便利商店，在人群中找到陳柏育後去跟他
    聊，後來就跟著去案發地點等語（見109偵22798卷第129-13
    5頁、第559-561頁），核與被告陳雨彤於本院審理時辯稱其
    聯繫陳偉鴻之動機係為使陳柏育緩和情緒等語（見本院卷第
    246頁）相合，堪信為真，倘被告陳雨彤有參與到場助勢之
    意思，實無須採取尋求陳偉鴻協助緩和陳柏育之情緒，以降
    低後續事態可能趨於嚴重之防堵行為，難認被告陳雨彤與被
    告4人間有何明示或默示之犯意聯絡。且陳偉鴻到場後即自
    行和陳柏育交談，未再與被告陳雨彤聯絡，縱使陳偉鴻到場
    後另萌生共同前往助勢之意思而參與本案犯行，仍與被告陳
    雨彤無關，無從遽為其不利之認定。
五、綜上所述，本案依檢察官所舉之證據，未達使一般人均不至
    有所懷疑，而得確信被告陳雨彤有公訴意旨所指在公共場所
    聚集3人以上施強暴在場助勢犯行之程度，即不能證明被告
    陳雨彤犯罪，揆諸首揭規定，自應為被告陳雨彤無罪之諭知
    。
據上論斷，應依刑事訴訟法第299條第1項前段、第301條第1項，
刑法第28條、第150條第1項前段、第41條第1項前段，刑法施行
法第1條之1第1項，判決如主文。
本案經檢察官黃鈺雯提起公訴，檢察官林明誼、陳永豐到庭執行
職務。
中　　華　　民　　國　　111 　年　　12　　月　 　8　　日
　　　　　　刑事第十六庭  審判長法　官  黃佳琪
                                法  官  洪瑞隆
                                法  官  鄭咏欣
以上正本證明與原本無異。
如不服本判決應於收受送達後20日內向本院提出上訴書狀，並應
敘述具體理由；其未敘述上訴理由者，應於上訴期間屆滿後20日
內向本院補提理由書（均須按他造當事人之人數附繕本）「切勿
逕送上級法院」。
告訴人或被害人如不服判決，應備理由具狀向檢察官請求上訴，
上訴期間之計算，以檢察官收受判決正本之日起算。　
　　　　　　　　　　　　　　　　書記官　施佑諭
中　　華　　民　　國　　111 　年　　12　　月　　8 　　日
附錄本案論罪科刑法條：
中華民國刑法第150條
在公共場所或公眾得出入之場所聚集三人以上，施強暴脅迫者，
在場助勢之人，處一年以下有期徒刑、拘役或十萬元以下罰金；
首謀及下手實施者，處六月以上五年以下有期徒刑。
犯前項之罪，而有下列情形之一者，得加重其刑至二分之一：
一、意圖供行使之用而攜帶兇器或其他危險物品犯之。
二、因而致生公眾或交通往來之危險。